【裁判字號】    97,訴,1614
【裁判日期】    980429
【裁判案由】    侵權行為損害賠償
【裁判全文】
臺灣臺北地方法院民事判決              97年度訴字第1614號
原      告  丙○○
                        樓之3.
訴訟代理人  陳達成律師
複代理人    丁○○
被      告  甲○○
上列當事人間侵權行為損害賠償事件，本院於中華民國98年4月1
日言詞辯論終結，判決如下：
    主  文
被告應給付原告新臺幣參萬肆仟陸佰伍拾元，及自民國九十六
年七月二十六日起至清償日止，按年息百分之五計算之利息。
原告其餘之訴駁回。
訴訟費用由被告負擔五十分之一，餘由原告負擔。
本判決第一項得假執行。但被告以新臺幣參萬肆仟陸佰伍拾元
為原告預供擔保得免為假執行。
原告其餘假執行之聲請駁回。
    事實及理由
壹、程序方面：
一、按原告於判決確定前，得撤回訴之全部或ㄧ部。但被告已為
    本案言詞辯論者，應得其同意。民事訴訟法第262條第1項定
    有明文規定。查本件原告於民國97年4月11日言詞辯論期日
    撤回其對被告乙○○之訴，被告亦於該次言詞辯論期日為同
    意之表示，是該部分訴訟已生撤回之效力，合先敘明。
二、訴狀送達後，原告不得將原訴變更或追加他訴，但擴張或
    減縮應受判決事項之聲明者，不在此限，民事訴訟法第255
    條第1項第3款定有明文。本件原告原起訴請求：被告應給付
    原告新台幣（下同）302萬2,663元，及自起訴狀繕本送達翌
    日起至清償日止，按年息5％計算之利息。嗣於訴狀送達後
    之97年8月1日將聲明請求之金額擴張為330萬4,653元，迨至
    97年10月31日，再將聲明請求之金額減縮為300萬4,653元，
    並減縮其應受判決事項之聲明，按之上開規定，核無不合，
    應予准許。
貳、實體方面：
一、原告主張：被告於95年12月30日，駕駛車牌號碼6C-0181自
    用小客車，沿台北市○○○路○段往南向新生高架道路與中
    山北路南下匝道入口處行駛，依當時情形並無不能注意之情
    事，竟疏未注意，由外側車道強行變換至內側車道，撞及訴
    外人劉宜昌所駕駛，為原告所有車牌號碼6487-EV自用小客
    車（下稱系爭車輛），致當時乘坐於該車左後座之原告受有
    右肩挫傷、疑似盂唇破裂之傷害。原告因而支出醫藥費用4,
    653元，原告復因本件交通事故而受有重創，每每駕車即驚
    恐不安，車後偶有聲響更心驚膽跳，鎮日難安精神日衰，身
    體或精神上均受到極大之痛苦，爰依民法第184條第1項前段
    、第191條之2、第193條第1項及第195條第1項之規定，請求
    被告賠償原告上開支出之醫藥費及300萬元之慰撫金等情。
    並聲明：(一)被告應給付原告300萬4,653元，及自96年7月26
    日起至清償日止，按年息5％計算之利息。(二)願供擔保，請
    准宣告假執行。
二、被告則以：原告就系爭車禍之發生與有過失，且原告傷害屬
    輕微，其據此請求鉅額慰撫金，顯屬過高等語，資為抗辯。
    並聲明：(一)原告之訴駁回。(二)如受不利判決，願供擔保請准
    宣告免為假執行。
三、查原告主張被告於95年12月30日21時許，駕駛車牌號碼6C-0
    181自用小客車，沿台北市○○○路○段往南向新生高架道
    路與中山北路南下匝道入口處行駛，無不能注意之情事，竟
    疏未注意，撞擊訴外人劉宜昌所駕駛車牌號碼6487-EV 自用
    小客車，致同車之原告受有右肩挫傷、疑似盂唇破裂之損害
    ，原告因而支出醫藥費用4,653元等情，業經其提出醫師診
    斷證明書、醫療費用單據等影本為證（見本院臺北簡易庭96
    年度北交簡附民字第25號卷，下稱附民卷，第3頁、第5至9
    頁），復據被告所不爭執，堪信為真實。
四、原告主張被告於95年12月30日21時許，駕駛車牌號碼6C-0
    181自用小客車，沿台北市○○○路○段往南向新生高架道
    路與中山北路南下匝道入口處行駛，無不能注意之情事，竟
    疏未注意，撞擊訴外人劉宜昌所駕駛車牌號碼6487-EV 自用
    小客車，致同車之原告受有右肩挫傷、疑似盂唇破裂之損害
    等情，為被告所不否認並自承其有過失（見本院卷第82 頁
    ），而被告前開行為所涉刑事過失傷害部分，亦經本院96
    年度交訴字第92號刑事庭認定被告成立過失傷害罪責判處有
    期徒刑2月確定，而為相同之認定，有本院96年度交訴字第
    92號刑事判決（見本院簡易庭97年度北調字第48號卷，下稱
    簡易庭卷，第4頁）在卷可稽，益證被告就本件車禍之發生
    有過失。而原告復因本件車禍導致前開傷害之結果，故被告
    之前開過失行為與原告所受傷害，亦有相當因果關係。從而
    ，原告主張被告之行為業已構成侵權行為，而應負損害賠償
    責任，堪信以為真實。
五、按因故意或過失，不法侵害他人之權利者，負損害賠償責任
    ；又不法侵害他人之身體或健康者，對於被害人因此喪失或
    減少勞動能力或增加生活上之需要時，應負損害賠償責任；
    另不法侵害他人之身體或健康者，被害人雖非財產上之損害
    ，亦得請求賠償相當之金額，民法第184條第1項前段、第19
    3條第1項、第195條第1項前段分別定有明文。又按汽車、機
    車或其他非依軌道行駛之動力車輛，在使用中加損害於他人
    者，駕駛人應賠償因此所生之損害，此觀民法第191條之1前
    段規定意旨亦明。查被告就本件車禍事故之發生既有過失，
    而應負侵權行為損害賠償責任，已於前述，則原告依據前開
    規定，請求被告賠償其所受之損害，自屬有據。茲就原告請
    求之各項損害及金額是否允當，分別審核論述如后：
  (一)支出之醫療費用部分：原告主張因前開受傷而支出醫療費用
    4,653元，業據其提出相關醫療收據（見附民卷，第3頁、第
    5至9頁）為憑，且為被告所不爭執，則原告此部分支出請求
    為有理由，應予准許。
  (二)精神慰撫金部分：查原告因前開車禍受有受有右肩挫傷、疑
    似盂唇破裂之傷害，必須往返醫院就診，生活起居行動均受
    到不便，從而身心均受有相當之痛苦，本院審酌上情，並考
    量本件損害發生之原因、原告所受之傷勢及兩造之經濟狀況
   （見本院卷第61頁至第69頁）等情，認原告此部分主張之精
    神慰撫金為3萬元，應屬適當。至原告雖稱系爭車禍發生之
    地點下方為基隆河，因被告強力衝撞系爭車輛後，至系爭車
    輛撞擊並衝破橋旁護牆，車身懸掛在橋上，險些墜河，致原
    告每每回想系爭車禍之經歷，內心陰影始終揮之不去，而受
    有極大之痛苦等語，惟查，系爭車輛雖因撞擊而擦撞路旁護
    欄，但護欄受損情形並非嚴重，有臺北市○○○○○道路交
    通事故照片附卷可參（見簡易庭卷第27頁），衡情原告雖因
    系爭車禍受有相當程度之驚嚇，但因此所受之精神痛苦狀況
    尚非過鉅，是原告就此請求300萬之精神慰撫金，實屬過高
    ，應以3萬元為適當。
  (三)綜上所述，原告得向被告請求賠償之損害為：醫療費用4,65
    3元、非財產上損害30,000元，共計34,653元。又按給付無
    確定期限者，債務人於債權人得請求給付時，經其催告而未
    為給付，自受催告時起，負遲延責任。其經債權人起訴而送
    達訴狀，或依督促程序送達支付命令，或為其他相類之行為
    者，與催告有同一之效力；遲延之債務，以支付金錢為標的
    者，債權人得請求依法定利率計算之遲延利息；應付利息之
    債務，其利率未經約定，亦無法律可據者，週年利率為百分
    之5，民法第229條第2項、第233條第1項前段、第203條分別
    定有明文。原告對被告得請求之損害賠償，係未約定期限之
    給付，亦未約定遲延利率，是原告另請求自起訴狀繕本送達
    之翌日即96年7月26日起加計百分之5之利息，於法有據，應
    予准許。
六、按損害之發生或擴大，被害人與有過失者，法院得減輕賠償
    金額或免除之，民法第217條第1項固定有明文。次按當事人
    主張有利於己之事實者，就其事實有舉證之責任。但法律別
    有規定，或依其情形顯失公平者，不在此限。民事訴訟法第
    277條定有明文。被告雖抗辯因原告車速過快且系爭車輛為
    非法改裝車，是原告亦與有過失云云，為原告所否認，被告
    就此亦未能舉證以實其說，況縱認系爭車輛為非法改裝車，
    亦難僅此推論原告之使用人就系爭車輛之發生與有過失，而
    認原告與有過失，是被告上開抗辯，尚屬無據，要難採信。
七、綜上所述，被告就系爭車禍之發生，具有過失並致原告受有
    損害，原告請求被告給付34,653元，及自起訴狀繕本送達翌
    日即96年7月26日起至清償日止加計百分之5之利息，於法有
    據，應予准許。
八、兩造陳明願供擔保，聲請宣告假執行或免為假執行，經核原
    告勝訴部分，所命給付未逾50萬元，依民事訴訟法第389條
    第1項第5款，依職權宣告假執行，並另就被告免為假執行之
    聲請酌定相當之擔保金額宣告之；原告其餘假執行之聲請，
    因訴之駁回而失所依據，不予准許。
九、本件事證已臻明確，兩造其餘攻擊防禦方法，經審酌後，或
    與本件無涉，或與判決結果不生影響，毋庸一一論列，併此
    敘明。
十、訴訟費用負擔之依據：民事訴訟法第79條。
中    華    民    國    98    年    4     月    29    日
                  民事第二庭    審判長法  官  朱漢寶
                                      法  官  黃呈熹
                                      法  官  陳雯珊
以上正本係照原本作成。
如對本判決上訴，須於判決送達後20日內向本院提出上訴狀。
中    華    民    國    98    年    4     月    29    日
                                      書記官  陳彥樺


司法院資訊處製作；財團法人民間司法改革基金會備份。
